【裁判字號】    97,訴,1714
【裁判日期】    970530
【裁判案由】    毒品危害防制條例
【裁判全文】
臺灣板橋地方法院刑事判決              97年度訴字第1714號
公  訴  人  臺灣板橋地方法院檢察署檢察官
被      告  甲○○
上列被告因毒品危害防制條例案件，經檢察官提起公訴（97年度
毒偵字第2244號），被告於準備程序中對被訴之事實為有罪陳述
，本院告知被告簡式審判程序之旨，並聽取當事人之意見後，經
合議庭裁定由受命法官獨任進行簡式審判程序，判決如下：
    主    文
甲○○施用第一級毒品，累犯，處有期徒刑柒月。
    事    實
一、甲○○前於民國89年間，因違反槍砲彈藥刀械管制條例案件
    ，經本院以89年度訴字第1312號判決判處有期徒刑1 年2 月
    ，罰金新臺幣3 萬元，上訴後，由臺灣高等法院以90年度上
    訴字第357 號判決上訴駁回確定；復於90年間，因施用毒品
    案件，經本院以90年度訴字第1118號判決判處有期徒刑8 月
    確定，上開2 罪有期徒刑部分，嗣經本院裁定應執行有期徒
    刑1 年8 月確定，於92年6 月26日假釋出監，迄92年11月2
    日假釋縮刑期滿，未經撤銷假釋，未執行之刑以已執行論；
    復於93年間，因施用毒品案件，經台灣高等法院以93年度上
    訴字第3103號判決判處有期徒刑11月確定；又於93年間，因
    施用毒品案件，經本院以93年度易字第1220號判決判處有期
    徒刑7 月確定；另於94年間，因竊盜案，經本院以94年度簡
    字第866 號判決判處有期徒刑4 月確定，前開3 罪所處之徒
    刑，嗣經本院以94年度聲字第1651號裁定應執行有期徒刑1
    年6 月確定，於95年9 月14日假釋出監，迄95年10月1 日假
    釋期滿未經撤銷假釋，未執行之刑以已執行論（據此，本件
    構成累犯）；其前於88年間，因施用毒品案件，經本院裁定
    送觀察、勒戒後，認有繼續施用毒品之傾向，復由本院裁定
    令入戒治處所施以強制戒治，嗣於90年1 月17日強制戒治期
    滿，經臺灣板橋地方法院檢察署檢察官於90年3 月20日，以
    90年度戒毒偵字第207 號為不起訴處分確定；又於90年間，
    因施用毒品案件，經本院裁定令入戒治處所施以強制戒治，
    於91年5 月8 日強制戒治執行完畢，該次施用毒品犯行並經
    起訴，由本院以前開90年度訴字第1118號判決判處有期徒刑
    8 月確定在案；詎其仍未能知所戒慎，於91年5 月8 日強制
    戒治執行完畢後，5 年以內之93年間，仍因施用毒品，經台
    灣高等法院、本院各以93年度上訴字第3103號、93年度易字
    第1220號判決判處罪刑確定後，復另又基於施用第一級毒品
    海洛因之犯意，於97年1 月30日，在友人洪俊榮位於臺北縣
    三重市○○○路214 號住處附近之公園內，以將海洛因摻水
    置於針筒內注射身體之方式，施用第一級毒品海洛因1 次，
    嗣於翌日下午6 時許，在洪俊榮前址住處內，為警查獲，甲
    ○○且同意接受採尿，其尿液檢體送鑑定後呈嗎啡陽性反應
    。
二、案經臺北市政府警察局中正第二分局報告臺灣板橋地方法院
    檢察署檢察官偵查後起訴。
    理    由
一、認定犯罪事實所憑之證據及理由：
(一)、訊據被告對其在如事實欄所述時間、地點施用第一級毒品海
    洛因之事實，於本院審理中自白不諱；而其為警查獲時同意
    接受採尿，經警將所採集之被告尿液檢體送驗後，呈嗎啡陽
    性反應乙節，有臺北市政府警察局偵辦毒品案件尿液檢體委
    驗單、臺灣尖端先進生技醫藥股份有限公司97年2 月14日出
    具之濫用藥物檢驗報告（見偵查卷第8 、10頁）附於偵查卷
    為憑，足徵被告前開自白應與事實相符，可以採信。
(二)、按毒品危害防制條例第23條之修正理由略為：受觀察、勒戒
    人或受強制戒治執行完畢釋放後五年內再犯者，其再犯率甚
    高，原據以實施之觀察、勒戒及強制戒治既已無法收取其實
    效，爰施以刑事處遇…」。依上揭立法理由觀之，修正毒品
    危害防制條例就施用毒品者，祇於「初犯」及「5 年後再犯
    」二種情形，有其追訴條件之限制，即須於初犯經觀察、勒
    戒或強制戒治釋放後，5 年內均無施用毒品之行為，始能認
    其前所實施之觀察、勒戒或強制戒治已足遮斷毒癮，而得於
    5 年後再犯時，再予適用初犯之規定，重行觀察、勒戒等程
    序。倘5 年內已經再犯，被依法追訴處罰，縱其第3 次（或
    第3 次以上）施用毒品之時間在初犯釋放5 年以後，即與「
    5 年後再犯」之情形有別；且因已於「5 年內再犯」，顯見
    其再犯率甚高，原實施觀察、勒戒或強制戒治，已無法收其
    實效，而無5 年戒斷期之存在，自無再經觀察、勒戒及強制
    戒治之必要，應得逕行追訴處罰。亦即5 年期間之計算，係
    指相鄰之前後2 次施用毒品時間之間隔而言，非可飛躍自前
    次觀察、勒戒或強制戒治執行完畢時點起算其5 年期間。最
    高法院95年度臺非字第59號、95年度臺非字第65號判決意旨
    可供參照。據此，被告於88年間因施用毒品案件，經本院裁
    定送觀察、勒戒後，認有繼續施用毒品之傾向，復由本院裁
    定令入戒治處所施以強制戒治，嗣於90年1 月17日強制戒治
    期滿，由臺灣板橋地方法院檢察署檢察官於90年3 月20日，
    以90年度戒毒偵字第207 號為不起訴處分確定；又於90年間
    ，因施用毒品案件，經本院裁定令入戒治處所施以強制戒治
    ，於91年5 月8 日強制戒治執行完畢，詎被告於91年5 月8
    日強制戒治執行完畢後，5 年以內之93年間，仍因施用毒品
    ，再犯如事實欄所述之施用毒品罪，為法院判處罪刑確定等
    情，有臺灣高等法院被告前案紀錄表、台灣高等法院93年度
    上訴字第3103號判決，本院93年度易字第1220號判決等在卷
    可稽，是雖被告前受強制戒治執行完畢之日距為本案犯行時
    已相隔5 年以上，然揆諸前揭說明，被告於上開受強制戒治
    執行完畢後5 年內，仍因有施用毒品案件，經法院判處罪刑
    確定，且被告本件施用毒品犯行距其前次之93年間施用毒品
    犯行，2 者亦相隔不到5 年，顯見被告之再犯率甚高，原實
    施強制戒治，已無法收其實效，而無5 年戒斷期之存在，其
    本件施用毒品犯行自無再經觀察勒戒、強制戒治之必要，應
    逕予論罪科刑。綜上，本件事證已明，被告犯行堪以認定。
二、應適用之法律、科刑審酌事由及沒收物之處理：
(一)、核被告本件所為，係犯毒品危害防制條例第10條第1 項之施
    用第一級毒品罪；被告施用第一級毒品前持有毒品之低度行
    為，為其後施用之高度行為所吸收，不另論罪；又被告有如
    事實欄所述前科及刑之執行情形，有前揭臺灣高等法院被告
    前案紀錄表附卷可憑，是其於有期徒刑執行完畢後，5 年以
    內，故意再犯本件有期徒刑以上之罪，為累犯，應依刑法第
    47條第1 項規定，加重其刑。
(三)、茲審酌被告曾因施用毒品犯行受觀察勒戒、強制戒治及刑罰
    執行，仍不知悛悔，復犯本件之罪，惟犯後坦承犯行，態度
    良好，並斟酌其犯罪之動機、目的、施用次數等一切情狀，
    量處如主文所示之刑，以示懲儆。
據上論斷，應依刑事訴訟法第273 條之1 第1 項、第299 條第1
項前段、毒品危害防制條例第10條第1 項，刑法第11條、第47條
第1 項，判決如主文。
本案經檢察官郭季青到庭執行職務。
中    華    民    國    97    年    5     月    30    日
                  刑事第十九庭法  官  陳明偉
以上正本證明與原本無異。
如不服本判決應於送達後10日內向本院提出上訴狀。
                              書記官  強梅芳
中    華    民    國    97    年    5     月    30    日
附錄本案論罪科刑法條全文
毒品危害防制條例第十條第第一項
施用第一級毒品者，處六月以上五年以下有期徒刑。


司法院資訊處製作；財團法人民間司法改革基金會備份。
